【裁判字號】    96,訴,2282
【裁判日期】    970606
【裁判案由】    給付貨款
【裁判全文】
臺灣板橋地方法院民事判決              96年度訴字第2282號
原      告  薩摩亞商非比尋常國際有限公司
法定代理人  甲○○
訴訟代理人  黃照峰律師
被      告  非比尋常企業有限公司
法定代理人  乙○○
訴訟代理人  余鑑昌律師
上列當事人間請求給付貨款事件，經本院於民國97年5 月15日言
詞辯論終結，判決如下：
    主  文
被告應給付原告新臺幣肆佰捌拾萬零陸佰貳拾壹元，及自民國九
十六年十月十七日起至清償日止，按年息百分之五計算之利息。
訴訟費用由被告負擔。
本判決於原告以新臺幣壹佰陸拾萬元供擔保後，得假執行；但被
告如以新臺幣肆佰捌拾萬零陸佰貳拾壹元為原告供擔保，得免為
假執行。
    事實及理由
一、程序方面：按訴狀送達後，原告不得將原訴變更或追加他訴
    。但擴張或減縮應受判決事項之聲明者，不在此限，民事訴
    訟法第255 條第1 項第3 款定有明文。本件原告起訴原係聲
    明請求被告給付原告新臺幣（下同）490 萬5,001 元，及自
    民國96年9 月16日起至清償日止，按年息百分之5 計算之利
    息。起訴狀繕本送達被告後，原告於97年2 月27日具狀減縮
    聲明為請求被告應給付原告480 萬621 元，及自96年10月17
    日起至清償日止，按年息百分之5 計算之利息，核屬減縮應
    受判決事項之聲明，依上開規定，應予准許，合先敘明。
二、原告主張：原告於大陸東莞設廠製作個人陶土公仔，被告則
    於台灣接單後下單給原告，由原告製作完成後將成品由大陸
    工廠運送交付被告，兩造原約定貨款採月結後45日付款，自
    民國96年5 月起改為月結後15日付款。惟被告自96年2 月起
    至同年9 月止累計積欠貨款480 萬621 元未清償，為此依契
    約關係請求被告給付貨款。並聲明：除假執行擔保金額外，
    如主文所示。
三、被告則以：依原告提出之薩摩亞國之註冊資料，尚難證明原
    告法定代理人係甲○○，故原告提起本件訴訟未經合法代理
    ，應予駁回。再者，被告固積欠原告貨款480 萬621 元，惟
    兩造因經營理念不合，原告負責人與訴外人陳禹佑（亦係被
    告公司之股東）溝通協調後，達成合意由陳禹佑將所持有原
    告公司百分之五十之股權折算323 萬548 元讓與原告之負責
    人，上開讓股金則由被告應給付原告之貨款中扣抵；此外，
    訴外人陳禹佑另佑向原告借支三筆款項，金額分別為59萬
    3,271 元、30萬元及7 萬5,600 元，上開款項結算後，被告
    應給付原告之貨款金額為246 萬3,344 元等語，資為抗辯。
    並聲明：原告之訴駁回。如受不利之判決，願供擔保請准宣
    告免假執行。
四、兩造不爭執之事實：原告於大陸東莞設廠製作個人陶土公仔
    。被告積欠原告貨款480 萬621 元尚未清償。
五、得心證之理由：本件之爭點厥為（一）原告起訴是否由法定
    代理人合法代理？（二）兩造是否曾達成合意以原告法代甲
    ○○應給付訴外人陳禹佑之讓股金323 萬548 元與本件被告
    應給付原告之貨款相扣抵？茲論述如下：
（一）原告起訴已由法定代理人合法代理：
      按非法人團體，設有代表人或管理人者，有當事人能力，
      民事訴訟法第40條第3 項定有明文。又未經認許其成立之
      外國法人，雖不能認其為法人，然仍不失為非法人團體，
      茍該非法人團體設有代表人或管理者，依民事訴訟法第
      40條第3 項，自有當事人能力，至其在台灣是否設有事務
      所或營業所則非所問（最高法院50年度台上字第1898號判
      例參照）。又外國之公文書，其真偽由法院審酌情形斷定
      之，民事訴訟法第356 條前段定有明文。查原告為現仍存
      續之薩摩亞公司，登記董事甲○○、陳禹佑事實，業據原
      告提出公司註冊證書及漢邦會計師事務所史芳銘會計師出
      具之證明書各1 件之影本為證。且原告主張原告之董事會
      決議由甲○○擔任總經理，陳禹佑為經理，並以該決議紀
      錄向中國信託商業銀行辦理設立帳戶業務之事實，並據原
      告提出原告之董事會決議錄影本1 件為證，參諸該董事會
      決議錄係原告向我國銀行辦理設立帳戶業務時所提出，決
      議內容並載明「各該等有權人員（按指甲○○、陳禹佑）
      均得視本公司業務需要而單獨代表本公司」等語，且被告
      於97年1 月31日之答辯狀亦主張：被告曾於96年10月18日
      匯款10萬4,480 元至原告法定代理人於中國信託商業銀行
      帳戶內，並主張本件原告請求之貨款應扣除該10萬4,480
      元等語，可知被告於中華民國境內亦係以甲○○為原告之
      法定代理人而為交易往來，甲○○係原告於台灣所設之代
      表人，可堪認定，原告以甲○○為法定代理人提起本件訴
      訟，並無不合。被告於本件訴訟中始否認甲○○係原告之
      法定代理人云云，實無足採。本件原告起訴已由法定代理
      人合法代理，足堪認定。
（二）兩造並未達成合意以原告法定代理人甲○○應給付訴外人
      陳禹佑之讓股金323 萬548 元與本件被告應給付原告之貨
      款相扣抵：
      被告雖辯稱兩造因經營理念不和，經溝通後合意以原告法
      定代理人甲○○應給付訴外人陳禹佑之讓股金323 萬548
      元與本件被告應給付原告之貨款相扣抵云云，然此為原告
      所否認。被告就此雖提出淨值計算表、協議書及聲明書各
      1 件為證，然查上開淨值計算表係被告單方製作之文書，
      並不能證明兩造曾達成上開合意之事實；上開協議書及聲
      明書則均未經當事人簽名，亦難認兩造已就協議書之內容
      達成合意。此外被告就其所辯上情，並未提出其他證據資
      為證明，被告辯稱兩造曾達成合意以原告法定代理人甲○
      ○應給付訴外人陳禹佑之讓股金323 萬548 元與本件被告
      應給付原告之貨款相扣抵云云，即難憑採。
六、綜上所述，原告主張被告積欠原告貨款480 萬621 元未清償
    ，為可採；被告抗辯原告提起本件訴訟未經法定代理人合法
    代理云云，及兩造曾達成合意以原告法定代理人甲○○應給
    付訴外人陳禹佑之讓股金323 萬548 元與本件被告應給付原
    告之貨款相扣抵云云，均無可採。從而原告請求被告給付貨
    款480 萬621 元及自96年10月17日起至清償日止，按年息百
    分之5計算之利息，並無不合，應予准許。
七、假執行之宣告：兩造均陳明願供擔保請宣告假執行或免為假
    執行，經核並無不合，爰分別酌定相當之擔保金額宣告之。
八、本件事證已臻明確，兩造其餘主張陳述及所提之證據，均毋
    庸再予審酌，附此敘明。
九、訴訟費用負擔之依據：民事訴訟法第78條。
中    華    民    國    97    年    6     月    6     日
                  民事第三庭    法  官  許月珍
以上正本係照原本作成
如對本判決上訴，須於判決送達後20日內向本院提出上訴狀
中    華    民    國    97    年    6     月    11    日
                                書記官  劉昌明


司法院資訊處製作；財團法人民間司法改革基金會備份。
